【裁判字號】    98,交聲,894
【裁判日期】    980330
【裁判案由】    聲明異議
【裁判全文】
臺灣臺中地方法院交通事件裁定         98年度交聲字第893號
                                     98年度交聲字第894號
                                     98年度交聲字第895號
原處分機關  交通部公路總局臺中區監理所臺中市監理站
受處分人  甲○○
即異議人
上列受處分人因違反道路交通管理處罰條例案件，對於交通部公
路總局臺中區監理所臺中市監理站於民國92年7月29日、92年8月
15日及92年8月22日分別所為之處分（裁監稽違字第裁61-GC0000
000、61-GC0000000、61-GB0000000號違反道路交通管理事件裁
決書）聲明異議，本院裁定如下：
    主  文
原處分均撤銷。
甲○○不罰。
    理  由
一、原處分機關意旨略以：受處分人即異議人甲○○（下稱受處
    分人）於民國92年2月14日、92年3月16日、92年3月25日均
    騎乘YJP-807號重型機車於各違規地點，分別為臺中市警察
    局第一分局大誠分駐所、臺中市警察局第六分局何安派出所
    舉發第GC0000000號（1.闖紅燈2.未帶駕照）、第GC0000000
    號（未帶駕照）、第GB0000000號（闖紅燈）3件違反道路交
    通管理事件，違規單通知聯均由警方當場交付。其後受處分
    人未於期限內到案，本站遂於92年7月29日、92年8月15日及
    92年8月22日分別依違反道路交通管理處罰條例及統一裁罰
    標準表等規定，寄發裁決書裁處，並完成送達，謹依警方舉
    發之違規事實暨覆函裁處等語。
二、聲明異議意旨略以：受處分人因駕照到期要更換，但更換時
    發現駕照已遭吊銷，所以至監理站查詢後發現有罰單未繳，
    經調閱罰單後，始發現自己身份證字號等資料及簽名均遭冒
    用等語，聲明異議。
三、按犯罪事實應依證據認定之，無證據不得認定犯罪事實，刑
    事訴訟法第154條第2項定有明文。次按認定犯罪事實所憑之
    證據，雖不以直接證據為限，間接證據亦包括在內；然而無
    論直接或間接證據，其為訴訟上之證明，須於通常一般之人
    均不致有所懷疑，而得確信其為真實之程度者，始得據為有
    罪之認定，倘其證明尚未達到此一程度，而有合理之懷疑存
    在時，即應為有利於被告之認定，更不必有何有利之證據（
    最高法院30年上字第816號判例、76年臺上字第4986號判例
    參照）。而法院受理交通事件，準用刑事訴訟法之規定，道
    路交通管理處罰條例第89條前段規定甚明，是當法院踐行調
    查證據程序完畢後，如就原處分機關所認定違規事實仍有合
    理懷疑，應對受處分人為有利之認定。
四、經查，舉發本案3件違規之員警分別於前揭時、地，舉發上
    揭違規事件，固有前揭違反道路交通管理事件通知單3紙在
    卷可稽。惟：
（一）受處分人堅詞否認有上揭時、地之違規行為，及有於上揭
      違反道路交通管理事件通知單上簽名收受等情，並於本院
      訊問時稱：「這三件違規，我都不是行為人。我被人家冒
      名為簽名，並且92年2月14日違規那次，我人根本就不在
      國內，我有帶護照原本到院，裡面可以看出來，我92年1
      月就出國了，到2月20日才回國，且筆跡也不符」等語。
      經本院調閱受處分人甲○○之入出境資料，受處分人確於
      92年1月29日出境，至同年2月20日始又入境，有受處分人
      庭呈之護照影本及法務部入出境資料連結作業查詢單附卷
      可查，是受處分人所辯92年2月14日該次違規舉發當日不
      在國內之事實，應可採信。
（二）而舉發中市警交字第GC0000000號舉發通知單之員警莊文
      光（目前轉任職於南投縣政府警察局中興分局），就舉發
      違規當時之情形述稱：在臺中市警察局服務期間於民國92
      年3月16日18時32分許，攔檢乙名年約30歲駕駛YJP-8 07
      號重機車之男性駕駛人，經要求出示證件，渠因未隨身攜
      帶駕照，嗣經渠填註基本資料，並經核對確認無誤後，依
      法予以舉發等語，有南投縣政府警察局中興分局投興警交
      字第0980001061號函在卷可參。惟該年約30歲之男性違規
      行為人既未出示證件，且基本資料係由該男子自行填註，
      復經員警核對，然該男子究為受處分人本人，或係他人冒
      名背誦強記所為，本院尚無從依取締員警之證詞遽以認定
      ，則本件受處分人是否為該件違規之行為人，並非無疑。
（三）再參以上揭舉發違反道路交通管理事件通知單上收受通知
      聯者簽章欄上「甲○○」之簽名，其3件之簽名形式均與
      受處分人於本院訊問時法官當庭諭知書寫自己姓名10遍之
      附卷筆跡及訊問筆錄上之簽名，經互相核對、比較之結果
      ，其間有關筆順、勾勒、轉折及收筆、書寫之慣性等書寫
      方式，均有明顯之不同，實難認為係屬同一人所為，從而
      ，於各該舉發違規時間，駕駛車牌號碼YJP-807號重機車
      之駕駛人非受處分人甲○○本人，應堪認定。
（四）從而，本件縱受處分人之姓名、年籍資料均經登錄於舉發
      單上，惟是否遭人冒名，尚有可疑，自不得僅憑舉發單上
      登載受處分人之姓名、年籍即率予認定本件受處分人確有
      卷附舉發違反道路交通管理事件通知單上所述之違規事實
      。是本件受處分人所辯，尚堪採信。本案復查無其他積極
      證據足以證明受處分人確於前揭時、地有違規之事實。從
      而，該3件之違規人是否確為受處分人或另有其人，均應
      再予詳查，原處分機關遽以裁罰，即有未洽，是原處分應
      予撤銷，並為不罰之諭知。
五、據上論斷，應依道路交通管理處罰條例第87條第2項，道路
    交通案件處理辦法第20條，裁定如主文。
中    華    民    國    98    年    3     月    30    日
            臺灣臺中地方法院交通法庭
                                     法  官  黃賢婷
以上正本證明與原本無異。
如不服本裁定，應於送達後5日內向本院提出抗告狀。（應附繕
本）
                                     書記官  江美琪
中    華    民    國    98    年    3     月    30    日


司法院資訊處製作；財團法人民間司法改革基金會備份。
